【裁判字號】    97,抗,1508
【裁判日期】    971006
【裁判案由】    訴訟救助
【裁判全文】
臺灣高等法院民事裁定                  97年度抗字第1508號
抗  告  人  丙○○
            甲○○
兼  上一人
法定代理人  乙○○
抗告人因與相對人文苔企業有限公司間訴訟救助事件，對於中華
民國97年8 月15日臺灣板橋地方法院97年度救字第89號所為裁定
提起抗告，本院裁定如下：
    主      文
抗告駁回。
抗告訴訟費用由抗告人負擔。
    理      由
一、原裁定以：本件抗告人為越南籍人，而對於外國人縱經法律
    扶助而聲請訴訟救助，應依我國是否與越南簽訂有包含訴訟
    救助之司法合作協定，或建立類似互惠原則而定。我國與越
    南既無正式條約協定，越南法令或慣例就我國人民在越南復
    不得受訴訟救助，則抗告人聲請訴訟救助，不能准許。乃駁
    回抗告人訴訟救助之聲請。經核無不合。
二、抗告意旨略以：我國人民在越南雖未享有訴訟救助之先例，
    惟倘我國先行給予在台越南籍人士享有訴訟救助之待遇，基
    於互惠原則，我國人在越南應亦享有同等之對待。再查，越
    南有關民事案件之裁判費、規費或其他訴訟費用均依其政府
    西元1997年6月12日第70/CP號議定辦理，該議定第37條規定
    ，被告、當事人係外國人需依照本議定規定繳交裁判費及法
    院規費，除非越南所簽署或參加之國際公約有不同的規定。
    而越南已與世界許多國家簽署有關民事、家庭及刑事之司法
    及法律相助協定。該協定均有明顯規定裁判費及訴訟優待，
    如免繳裁判訂金、免裁判費及律師費，以及免法律諮詢費等
    ，以上規定內容係越南法院及職權單位處理外國被告或當事
    人案件之法律根據，惟外國被告或當事人係未與越南共同參
    加國際公約或簽署法律相助協定國家的國民，越南法院可採
    互惠原則，惟不得與越南法律及國際條約、慣例有所衝突。
    故基於互惠原則，在越南尚未與我國簽署司法及法律救助協
    定以前，我國人民在越南之法院亦得受訴訟救助。上揭有關
    越南法令之相關規定，為臺灣桃園地方法院96年度執救字第
    2 號裁定理由所探知之事實。則基於同一理由及證據，本件
    聲請亦應予以核准等語。
三、按當事人無資力支出訴訟費用者，法院應依聲請，以裁定准
    予訴訟救助。但顯無勝訴之望者，不在此限。又對於外國人
    准予訴訟救助，以依條約、協定或其本國法令或慣例，中華
    民國人在其國得得受訴訟救助者為限。民事訴訟法第107 條
    第1項、第108條分別定有明文。是外國人聲請訴訟救助，除
    需具備無資力支出訴訟費用要件外，尚應以依條約、協定或
    其本國法令或慣例，中華民國人在其國得受訴訟救助者為限
    。本件抗告人與相對人間因職業災害損害賠償事件，聲請訴
    訟救助。查抗告人皆為越南國人，我國與越南間並無簽訂有
    關民事訴訟之訴訟救助條約或協定，我國國民於越南既未能
    受訴訟救助，依民事訴訟法第108 條規定，抗告人聲請訴訟
    救助，自屬無從准許。原裁定以我國與越南簽訂包含訴訟救
    助之司法合作協定，駁回抗告人之聲請，於法並無不合。抗
    告意旨指摘原裁定不當，求予廢棄，為無理由，應予駁回。
四、據上論結，本件抗告為無理由，裁定如主文。
中    華    民    國    97    年    10    月    6     日
                  民事第二庭
                        審判長法 官 吳謙仁
                              法 官 蘇瑞華
                              法 官 李瓊蔭
正本係照原本作成。
本裁定除以適用法規顯有錯誤為理由，並經本院許可外，不得再
抗告。如提起再抗告，應於收受後10日內委任律師為訴訟代理人
向本院提出再抗告狀。並繳納再抗告費新台幣１千元。
中    華    民    國    97    年    10    月    7     日
                              書記官  王才生


司法院資訊處製作；財團法人民間司法改革基金會備份。
